【裁判字號】    95,勞訴,9
【裁判日期】    950929
【裁判案由】    給付資遣費等
【裁判全文】
臺灣士林地方法院民事判決               95年度勞訴字第9號
原      告  乙○○
            丙○○
前列二人共同
訴訟代理人  陳昭全律師
被      告  大世紀開發廣告有限公司
法定代理人  甲○○
訴訟代理人  周佳弘律師
上列當事人間給付資遣費等事件，本院於民國 95年9 月5 日言
詞辯論終結，判決如下：
    主  文
被告應給付原告乙○○新台幣貳拾陸萬玖仟捌佰捌拾陸元，及其
中新台幣捌萬肆仟陸佰柒拾壹元自民國九十四年九月二十一日起
；其中新台幣壹拾捌萬伍仟貳佰壹拾伍元自民國九十四年十月二
十一起，均至清償日止，按週年利率百分之五計算之利息。
被告應給付原告丙○○新台幣貳拾萬柒仟伍佰伍拾玖元，及其中
新台幣柒萬壹仟貳佰貳拾玖元自民國九十四年九月二十一日起；
其中新台幣壹拾萬陸仟佰拾元自民國九十四年十月二十一
日起，均至清償日止，按週年利率百分之五計算之利息。
原告其餘之訴駁回。
訴訟費用由被告負擔百分之四十七，餘由原告負擔。
本判決第一項、第二項得假執行，被告如各以新台幣貳拾陸萬玖
仟捌佰捌拾陸元、貳拾萬柒仟伍佰伍拾玖元為原告乙○○、丙○○預供擔保，或將上開金額提存後，得免為假執行。
原告其餘假執行之聲請駁回。
    事實及理由
一、原告主張：
（一）原告乙○○、丙○○分別自民國81年9 月1 日、82年8 月
      1 日受僱於被告公司之法定代理人甲○○，從事廣告板面
      製作之工作，甲○○後於86年12月1 日獨資成立大世紀廣
      告社，原告亦繼續於該廣告社任職，嗣甲○○再於90年2
      月5 日成立被告公司，原告仍繼續於被告公司任職，詎被
      告於94年9 月20日突以勞動基準法第11條第5 款「勞工對
      於所擔任之工作確不能勝任時」為由，終止兩造勞動契約
      。
（二）被告依前開規定終止勞動契約，依勞動基準法第16條、第
      17條之規定，應給付勞工預告期間工資及資遣費，惟被告
      均拒絕給付；另原告任職期間，被告亦未依勞動基準法第
      38條之規定，給付原告特別休假，故被告應發給原告特別
      休假未休之工資。
（三）原告得請求之項目及金額，分述如下：
    １、原告乙○○部分：原告乙○○於81年9 月1 日至94年9
        月20日期間受僱被告（即81年9 月1 日至86年11月30日
        受僱甲○○，86年12月1 日至90年2 月4 日受僱大世紀
        廣告社，87年底服役20餘日，90年2 月5 日至94年9 月
        20日受僱被告），以年資11年及月平均工資39,689元計
        算，被告應給付原告乙○○資遣費436,579 元、30日預
        告期間工資39,689元。另原告乙○○自90年至92年間每
        年特別休假14日、94年15日、95年16日，共計73日特別
        休假未休，被告應給付特別休假未休工資96,577元。
    ２、原告丙○○部分：原告丙○○於82年8 月1 日起至94年
        9 月20日期間受僱被告（即82年8 月1 日至86年11月30
        日受僱甲○○，86年12月1 日至88年11月15日受僱大世
        紀廣告社，88年11月16日至90年9 月16日服役，90 年9
        月17日至94年9 月20日受僱被告），以年資10年及月平
        均工資33,387元計算，被告應給付原告丙○○資遣費33
        3,870 元、30日預告期間工資33,387元。另原告丙○○
        90年至93年間，每年特別休假14日、95年15日，共計71
        日特別休假未休，被告應給付特別休假未休工資79,016
        元。
（四）原告爰依兩造勞動契約及勞動基準法之規定，請求被告給
      付前開資遣費、預告期間工資、特別休假未休工資等語。
      原告並聲明：
    １、被告應給付原告乙○○572,845 元，及自94年9 月21日
        起至清償日止，按年息百分之五計算之利息。
    ２、被告應給付原告丙○○446,273 元，及自94年9 月21日
        起至清償日止，按年息百分之五計算之利息。
    ３、原告願供擔保，請准宣告假執行。
二、被告則以：
（一）原告前為被告公司員工，惟早於93年11月30日起即已離職
      ，轉任禾登廣告有限公司（以下簡稱禾登公司，現已變更
      名稱為大世紀光電多媒體有限公司，以下簡稱大世紀多媒
      體公司）員工，原告雖主張其等於94年9 月20日始離職，
      並提出離職證明書，惟該離職證明書為訴外人禾登公司所
      出具，足見原告所稱其等94年9 月20日自被告公司離職，
      並非事實。且原告另主張其等分別自81年9 月1 日、82
      年8 月1 日，即先後受僱甲○○、大世紀廣告社等情，被
      告亦予否認，且被告公司與甲○○、大世紀廣告社、大世
      紀多媒體公司（即原禾登公司），其負責人雖均為甲○○
      ，惟並非同一權利主體，且亦非互為改組或變更組織，故
      並無勞動基準法第20條工作年資承認之問題，是以原告因
      離職所生請求權，與被告公司無涉。
（二）縱認原告係於94年9 月間自被告公司離職，惟原告離職之
      起因，係因94年9 月19日晚間加班製作招牌時，原告丙○○因工作態度不良，經現場主管督促改進，原告乙○○因
      飲酒情緒不穩，與主管發生激烈衝突，後由被告公司負責
      人甲○○出面協調，詎原告乙○○當即表示不願做了，原
      告丙○○旋亦附和，並於翌日上許至被告公司領取結算之
      薪資，是以原告二人係自動與被告公司終止勞動契約，並
      非被告公司強迫其離職。而系爭離職證明書係原告於辭職
      後，拿空白之離職證明書要求被告公司填載，被告公司因
      原告確已離職，不疑有他而填載發給，並非因被告公司以
      勞動基準法第11條第5 款事由終止勞動契約而發給，故原
      告既係自行辭職而終止勞動契約，依法自不得請求發給預
      告期間工資及資遣費。
（三）原告二人於任職被告公司期間，每年農曆過年均有10日之
      特別休假，且其等於被告公司任職，尚未滿5 年，被告公
      司均有給足特別休假，是以原告主張被告應給付特別休假
      未休之工資，並無理由等語資為置辯。
（四）被告並聲明：
    １、原告之訴及假執行之聲請均駁回。
    ２、如受不利判決，願供擔保請准宣告免假執行。
三、原告乙○○、丙○○主張90年2 月5 日、90年9 月17日起受
    僱被告公司，且其等於94年9 月20日前六月之月平均工資分
    別為39,689元、33,387元等情，業據原告提出存摺影本，且
    為被告所不爭執，故原告此部分之主張，應堪信為真正。
四、原告另主張其等分別自81年9 月1 日、82年8 月1 日，即受
    僱於被告法定代理人甲○○個人，且於86年12月1 日繼續受
    僱於甲○○獨資設立之大世紀廣告社，故其等前開年資，均
    應併計於被告公司年資等情，則為被告所否認，經查，按事
    業單位改組或轉讓時，除新舊雇主商定留用之勞工外，其餘
    勞工應依第16條規定期間預告終止契約，並應依第17條規定
    發給勞工資遣費。其留用勞工之工作年資，應由新雇主繼續
    予以承認。勞動基準法第20條固有明文。惟勞動基準法第20
    條所謂「事業單位之改組或轉讓」，係指事業單位依公司法
    規定變更其組織型態或其所有資產設備因移轉消滅其原有之
    法人人格，或獨資或合夥事業單位之負責人變更而言，本件
    原告所指之前雇主甲○○、大世紀廣告社（獨資）均為甲○○個人，而被告公司乃為依公司法設立之法人組織，後者亦
    非前者之變更消滅而新設，是自難認屬勞動基準法第20條所
    謂之事業單位改組或轉讓之情形，故原告主張其受僱甲○○
    或大世紀廣告社之年資縱認屬實，亦無前開法條所謂由新雇
    主繼續承認之問題，故原告此部分之主張，尚難憑採。
五、至於被告抗辯原告任職被告公司後，於93年11月30日離職，
    一節，為原告所否認，主張被告自行將原告之勞保退保而改
    以禾登公司為投保單位等語，經查被告公司與禾登公司均設
    於台北縣八里鄉○○○道241 號，負責人均為甲○○，且均
    有從事一般廣告服務、產品設計業等情，有公司變更登記表
    在卷可憑，被告主張其與原告確於93年11月30日終止勞動契
    約之事實，既為原告所否認，自應由被告就此負舉證之責，
    被告雖提出原告於93年11月30日之退保申報表為證，證人即
    被告公司員工高曉貞自承該退保手續係其負責辦理，並證稱
    ：應是負責人（指甲○○）有跟他們（指原告）講過才交待
    我辦的，他們並沒有來跟我說，且其亦確認原告並無簽署其
    他離職之書面等語，是依證人高曉貞所證情節，尚無從證明
    其製作前開退保申請書，係基於原告之申請，應認僅係被動
    受被告公司負責人甲○○所交辦，而觀諸該退保申請書亦無
    原告簽名蓋章，且無其他相關離職書面可佐，已難認原告確
    有申請離職之事實。此外，被告亦不否認原告二人於93年11
    月30日未領取任何退職金或資遣費，衡諸常情，原告既已在
    被告公司任職多時，自無可能同意拋棄年資，而於無退職金
    、或資遣費補償之條件下，轉任位於同一處所，從事同一性
    質之新公司之理，故應認原告所稱其等一直從事同樣工作，
    係在不知情之情況下，為被告自行更換投保單位，較堪採信
    。況依原告提出之薪資匯款存摺，被告於94年6 月之薪資匯
    款尚有「大世紀」之註記，足見被告公司仍匯薪予原告，故
    被告所稱原告已93年11月30日合意離職，並轉至禾登公司任
    職云云，尚難憑採，故原告主張其等任職被告公司後，並未
    於93年11月30日離職之事實，應堪採信。
六、原告另主張被告於94年9 月20日，以原告有勞動基準法第11
    條第5 款「勞工對於所擔任之工作確不能勝任」之情事，終
    止兩造勞動契約等情，為被告所否認，辯稱原告係94年9 月
    19日與主管爭執後自行辭職云云，惟查：
（一）原告固不否認當日確曾與廠長言語衝突，惟稱老闆甲○○
      到場並叫其等去睡覺，但隔日到廠上班時，會計表示工資
      已結算，出勤卡亦已拿走等語，經查，證人即被告公司員
      工鄭有財到庭證稱當日原告因工作問題，與廠長發生爭吵
      ，後來甲○○來了，就叫乙○○去睡覺，當時甲○○並沒
      有叫原告不用來上班，隔天原告有到工廠，但未上班，其
      不知原因，亦不知離職之事等語，足見原告94年9 月19日
      並無向被告公司負責人甲○○口頭辭職，否則證人鄭有財
      在場，當無不知之理。雖證人鄭有財證稱原告乙○○曾對
      廠長說不做了，惟其於爭吵中之言詞，亦可能僅為原告情
      緒之發洩，且廠長並非被告公司之法定代理人，縱認原告
      曾有上開言詞，亦難認其已向被告公司合法為終止契約之
      意思表示，是被告辯稱原告口頭辭職云云，尚難憑採。
（二）況依原告所提之離職證明書，其上離職原因，明確勾選「
      勞動基準法第11條第5 款」，且依證人高曉貞所證，該欄
      雖係原告指示其填載，然當時被告法定代理人甲○○亦在
      現場，亦是甲○○叫其蓋印，故被告顯認同前開終止事由
      ，如原告確係自行辭職，被告公司焉可能同意發給載有不
      同離職原因之離職證明，雖被告辯稱該離職證明係以禾登
      公司名義發給，惟被告未經原告同意將其勞保投保單位改
      為禾登公司，並主張原告業自被告公司離職，已如前述，
      則原告自無可能取得以被告公司名義發給之離職證明，惟
      此應不影響兩造對原告離職原因之確認，故原告主張被告
      係以原告有勞動基準法第11條第5 款「勞工對於所擔任之
      工作確不能勝任」之情事，終止兩造勞動契約，應堪採認
      。
七、按勞工對於所擔任之工作確不能勝任時，雇主不得預告勞工
    終止勞動契約。雇主依勞動基準法第11條或第13條但書規定
    終止勞動契約者，其預告期間依左列各款之規定：一、繼續
    工作三個月以上一年未滿者，於十日前預告之。二、繼續工
    作一年以上三年未滿者，於二十日前預告之。三、繼續工作
    三年以上者，於三十日前預告之。雇主未依規定期間預告而
    終止契約者，應給付預告期間之工資。又雇主依勞動基準法
    第16條終止勞動契約者，應依左列規定發給勞工資遣費：一
    、在同一雇主之事業單位繼續工作，每滿一年發給相當於一
    個月平均工資之資遣費。二、依前款計算之剩餘月數，或工
    作未滿一年者，以比例計給之。未滿一個月者以一個月計。
    勞動基準法第11條第5 款、第16條第1 項、第3 項、第17條
    分別定有明文。本件被告以原告有勞動基準法第11條第5款
    「勞工對於所擔任之工作確不能勝任」之情事，終止兩造勞
    動契約，既經認定，則原告依前開規定，請求被告給付原告
    預告期間工資及資遣費，應屬有據。茲就原告各得請求之資
    遣費及預告工資金額，分別說明如下：
（一）原告乙○○部分：原告乙○○自90年2 月5 日受僱被告公
      司，至被告於94年9 月20日終止勞動契約之日止，其工作
      年資為4 年7 月又15日，被告依勞動基準法第11條第5 款
      終止勞動契約，依同法第16條第1 項第3 款規定預告期間
      為30日，被告未預告而終止契約，應給付原告乙○○30日
      預告期間之工資，原告乙○○月平均工資為39,689元，此
      為兩造所不爭執，故被告應給付原告乙○○之預告期間工
      資為39,689元。另被告亦應發給原告乙○○四又十二分之
      八月平均工資之資遣費，即為（ (39689x4)+(39689x8/12
      )=185215 ， 元以下四捨五入），故被告應給付原告乙○○之預告工資、資遣費分別為39,689元、185,215 元。
（二）原告丙○○部分：原告丙○○自90年9 月17日受僱被告公
      司，至被告於94年9 月20日終止勞動契約之日止，其工作
      年資為4 年又3 日，被告依勞動基準法第11條第5 款終止
      勞動契約，依同法第16條第1 項第3 款規定預告期間為30
      日，被告未預告而終止契約，應給付原告丙○○30日預告
      期間之工資，原告乙○○每月平均工資為33,387元，此為
      兩造所不爭執，故被告應給付原告丙○○之預告期間工資
      為33,387元。另被告亦應發給原告丙○○四又十二分之一
      月平均工資之資遣費，即為（ (33387x4)+(33387x1/12)=
      136,330 ，元以下四捨五入），故被告應給付原告丙○○
      之預告工資、資遣費分別為33,387元、136,330 元。
八、次按，勞工在同一雇主或事業單位，繼續工作滿一定期間者
    ，每年應依左列規定給予特別休假：一、一年以上三年未滿
    者七日。二、三年以上五年未滿者十日。三、五年以上十年
    未滿者十四日。四、十年以上者，每一年加給一日，加至三
    十日為止。又第36條所定之例假、第37條所定之休假及第3
    8 條所定之特別休假，工資應由雇主照給。雇主經徵得勞工
    同意於休假日工作者，工資應加倍發給。勞動基準法第38條
    39條定有明文。又特別休假因年度終結或終止契約而未休者
    ，其應休未休之日數，雇主應發給工資。勞動基準法施行細
    則第24條第3 款亦有明文，原告乙○○、丙○○任職年資分
    別為4 年7 月15日、4 年3 日，故依前開規定應各有特別休
    假34日（7+7+10+10=34），原告主張被告未給予特別休假之
    事實，雖為被告所否認，並辯稱每年農曆年均有排定特別休
    假，惟查被告就原告於何時排定特別休假及所休日數均未能
    說明，故其所辯已給予原告特別休假尚非可採，原告任職期
    間既仍有34日之特別休假，且因被告終止契約而未休，依前
    開規定，被告自應給付原告各34日之工資。原告乙○○、丙○○平均工資為1,323 元（39689/30=1323 ，元以下四捨五
    入）、1,113 元（33387/30=1113 ，元以下四捨五入），被
    告應給付原告乙○○、丙○○之特別休假未休工資應為44,9
    82元（1323x34=44982） 、37,842元（1113x34=37842）。
九，綜上所述，原告乙○○、丙○○得請求被告給付之預告期間
    工資、資遣費、特別休假未休工資合計各為269,886 元（39
    689+185215+44982=269886） 、207,559 元（33387+136330
    +37842=207559）。另按「依勞動基準法第17條、第84條之
    2 規定計算之資遺費，應於終止勞動契約三十日內發給」「
    依本法終止勞動契約時，雇主應即結清工資給付勞工」，勞
    動基準法施行細則第8 條、第9 條定有明文規定。依此規定
    ，前開資遣費、工資之給付，即屬有確定期限，雇主於該期
    限屆滿時未為給付，即應負遲延責任。本件勞動契約係於94
    年9 月20日終止，被告應於30日內給付資遣費，被告未依法
    給付，則自94年10月21日起負遲延責任。至於預告期間工資
    及特別休假未休工資，因屬工資性質，故依前開規定，應於
    94年9 月20日終止契約日結清給付，被告未依法給付，則自
    94年9 月21日起負遲延責任，原告主張被告前開應給付金額
    均應自94年9 月21日起負遲延責任，請求遲延利息，尚不足
    採。
十、從而，原告依兩造勞動契約及勞動基準法之規定，請求被告
    給付原告乙○○269,886 元，及其中84,671元自94年9 月21
    日起，其中185,215 元自94年10月21起，均至清償日止，按
    週年利率百分之五計算之利息；給付原告丙○○207,559 元
    ，及其中71,229元自94年9 月21日起，其中136,330 元自94
    年10月21日起均至清償日止，按週年利率百分之五計算之利
    息範圍內，為有理由，逾此範圍之請求，則屬無據，未能准
    許。
十一、兩造陳明願供擔保，聲請宣告假執行或免為假執行，經核
      原告勝訴部分，所命給付金額未逾500,000 元，應依職權
      宣告假執行，被告聲請供擔保免假執行，合於法律規定，
      爰酌定相當之擔保金額宣告之；原告敗訴部分，其假執行
      之聲請，因訴之駁回而失所依據，不予准許。
十二、因本案事證已臻明確，兩造其餘主張陳述及所提之證據，
      經審酌後於判決結果無影響，均毋詳予論述，附此敘明。
據上論斷：原告之訴為一部有理由，一部無理由，並依民事訴訟
法第79條、第389 條第1 項第5款、第392 條，判決如主文。
中    華    民    國    95    年    9     月    29    日
                  民事勞工法庭  法  官  劉穎怡
以上正本證明與原本無異。
如對本判決上訴須於判決送達後20日內向本院提出上訴狀。
中    華    民    國    95    年    10    月    3     日
                                書記官  陳玉珍


司法院資訊處製作；財團法人民間司法改革基金會備份。
